【裁判字號】    95,訴,371
【裁判日期】    950824
【裁判案由】    偽造文書
【裁判全文】
臺灣新竹地方法院刑事判決               95年度訴字第371號
公  訴  人  臺灣新竹地方法院檢察署檢察官
被      告  乙○○
上列被告因偽造文書案件，經檢察官提起公訴（95年度偵字第85
7號），經本院合議庭裁定改行簡式審判程序，判決如下：
    主  文
乙○○行使偽造私文書，足以生損害於公眾及他人，處有期徒刑
肆月，如易科罰金以銀元佰元折算壹日。
如附表所示文件上所偽造「甲○○」之署押共貳拾枚（含簽名
拾枚及指印拾枚）均沒收。
    事  實
一、乙○○於民國95年1月9日下午6時30分許，在新竹市○區○
    ○路28號前，因與同行友人陳輝純涉及竊取車輛車牌情事，
    經新竹市警察局第一分局西門派出所員警獲報到場處理，當
    場查獲陳輝純持有行竊工具、槍枝及毒品等物，遂將乙○○
    、陳輝純依法逮捕，詎乙○○以其因毒品案件遭通緝中，竟
    為圖掩飾真實身分，先於附表所示時間在該派出所內於員警
    所製作之搜索筆錄及逮捕通知書、權利告知書內，偽造其兄
    「甲○○」署押及指印於其上，接續於附表所示時間，在上
    開派出所內，冒用「甲○○」名義接受員警詢問及辨識身分
    ，並在該派出所員警所製作之調查筆錄受詢問人欄位、騎縫
    等處及指認口卡片上，偽造「甲○○」署押及指印於其上，
    並將上開逮捕通知書交予員警而行使，足生損害於甲○○及
    偵查機關查核犯罪嫌疑人身分及犯罪偵查之正確性（此部分
    起訴書漏未記載應予補充）。嗣於同年月23日下午9時許，
    在新竹市○區○○路與東南街口處，乙○○因另涉及毒品通
    緝案件為警逮捕後，始經警查悉上情。
二、案經新竹市警察局第一分局報請臺灣新竹地方法院檢察署檢
    察官偵查起訴。
    理  由
一、本件被告乙○○所犯行使偽造私文書等罪，均非死刑、無期
    徒刑、最輕本刑為3年以上有期徒刑之罪，或高等法院管轄
    第一審之案件，被告於本院準備程序進行中，就被訴事實為
    有罪之陳述，經本院合議庭認合於刑事訴訟法第273條之1之
    規定，裁定進行簡式審判程序，合先敘明。
二、上揭事實，業據被告乙○○於警詢、偵查及本院審理時坦承
    不諱，復有偽造「甲○○」署押之警詢調查筆錄、逮捕通知
    書影本各2件、新竹市警察局第一分局搜索筆錄影本、指證
    口卡片影本、權利告知書影本各1件附於偵查卷中可按。且
    上開筆錄及通知書等中在「甲○○」之署名或文件騎縫處之
    指紋經送內政部刑事警察局鑑定結果為「送驗調查筆錄等資
    料內『甲○○』簽名下可資比對指紋14枚（均係同一手指指
    紋，如圈記處），經比對結果，與本局檔存乙○○指紋卡之
    左拇指指紋相符」等情，有內政部警政署刑事警察局95 年3
    月20日刑紋字第0950037445號鑑驗書附於偵查卷可稽，足認
    被告上揭自白與事實相符，而被告乙○○於上開警詢筆錄與
    逮捕通知書等文件中偽造署名及指印，導致甲○○被列為犯
    罪嫌疑人，雖經查明事實真相，但增加無謂之犯罪偵查程序
    ，自足生損害於乙○○、偵查機關查核犯罪嫌疑人身分及犯
    罪偵查之正確性甚明。是本件事證明確，被告犯行堪以認定
    。
三、論罪科刑
  (一)按刑法上之偽造署押罪，係指單純偽造簽名、畫押而言，若
    在制式之書類上偽造他人簽名，已為一定意思表示，具有申
    請書或收據等類性質者，則係犯偽造文書罪（最高法院85年
    度臺非字第146號判決參照）。復按警方依刑事訴訟法第88
    條之1第4項、提審法第2條第1項等規定所製作之逮捕通知書
    ，記載被逮捕人何以遭逮捕或拘提等情，其通知本人聯或通
    知家屬聯如備有「收受人簽章」欄，由形式上觀察，於該欄
    內簽名及捺指印，即足表示由該姓名之人收受斯項通知書之
    證明。其後，將之交付警方，應成立刑法第216條、第210條
    之行使偽造私文書罪（最高法院94年7月26日第11次刑事庭
    會議決議意旨參照）。是被告乙○○冒用「甲○○」之名義
    而偽造附表編號1至5之署名及指印行為，係犯同法第217條
    之偽造署押罪。又被告在附表編號6及7之逮捕通知書上偽造
    「甲○○」簽名及指印，進而持以行使，係犯刑法第216條
    、210條之行使偽造私文書罪。（起訴書就被告於逮捕通知
    書上偽造「甲○○」之簽名及指印後持之交付員警而行使之
    事實漏未記載，並漏未引用刑法第216條，惟此行使部分與
    偽造私文書部分具有包括一罪之關係，即於原起訴效力所及
    範圍，並經公訴人於本院審理時當庭予以補充行使偽造私文
    書之事實及所犯刑法第216條之法條，本院自得予以審理）
    。
  (二)被告為隱匿身分逃避刑責，冒用「甲○○」之名義，接續偽
    造附表編號1至5之「甲○○」署押及指印多枚，及附表編號
    6、7私文書，復持以行使，均係基於一個冒名應訊、逃避刑
    責之單一犯意，且數行為於密切接近時地實施，侵害同一法
    益，各行為間獨立性極為薄弱，依一般社會觀念，在時間差
    距上，難以強行分開，在刑法評價上，以視為數個舉動之接
    續施行，均應為接續犯，均為包括之一罪。再被告所犯偽造
    署押乃係偽造私文書之階段行為，偽造私文書後復持以行使
    ，其偽造之低度行為應為行使之高度行為所吸收，均不另論
    罪。
  (三)爰審酌被告為掩飾另案通緝身分，冒名應訊以脫免刑責，嚴
    重影響被冒名人之權益、可能使甲○○本人無辜受刑事處分
    與妨害偵查犯罪機關之偵查犯罪之正確性，犯罪動機可議，
    犯罪情節與所生危害不輕，惟其犯後坦承犯行，態度尚稱良
    好等一切情狀，量處如主文所示之刑並諭知易科罰金之折算
    標準，以資懲儆。
  (四)被告於犯罪時之修正前刑法第41條第1項前段規定：「犯最
    重本刑為五年以下有期徒刑以下之刑之罪，而受六個月以下
    有期徒刑或拘役之宣告，因身體、教育、職業、家庭之關係
    或其他正當事由，執行顯有困難者，得以一元以上三元以下
    折算一日，易科罰金。」；且被告行為時之易科罰金折算標
    準，修正前罰金罰鍰提高標準條例第2條前段（現已刪除）
    規定，就其原定數額提高為100倍折算1日，則本件受刑人行
    為時之易科罰金折算標準，應以銀元300元折算1日，經折算
    為新臺幣後，應以新臺幣900元折算為1日。惟裁判時之95年
    7月1日修正公布施行之刑法第41條第1項前段則規定：「犯
    最重本刑為五年以下有期徒刑以下之刑之罪，而受六個月以
    下有期徒刑或拘役之宣告者，得以新臺幣一千元、二千元或
    三千元折算一日，易科罰金。」比較修正前、後之易科罰金
    折算標準，以95年7月1日修正公布施行前之規定，較有利於
    被告，是應依刑法第2條第1項規定，適用修正前刑法第41條
    第1項前段規定，定其折算標準。
  (五) 詳如附表所示文件上所偽造之「甲○○」署押共23枚（含
     簽名10枚及指印13枚）均同為代表該被冒用者之姓名，不
     問屬於犯人與否，均應依刑法第219條之宣告沒收。
四、據上論斷，應依刑事訴訟法第273之1第1項、第299條第1項
    ，刑法第2條第1項、第210條、第216條、第219條、修正前
    第41條第1項前段，罰金罰鍰提高標準條例第2條，判決如主
    文。
本案經檢察官邱巧寧到庭執行職務。
中    華    民    國    95    年    8     月    24    日
                  刑事第二庭    法  官  方鴻愷
以上正本證明與原本無異。
如不服本判決，應於送達後10日內向本院提出上訴狀。
中    華    民    國    95    年    8     月    24    日
                                書記官  吳美雲
附表：
┌──┬───┬────┬─────┬────┬───┐
│編號│時  間│地    點│ 文件名稱 │欄    位│偽造之│
│    │      │        │（卷附處）│        │署  押│
├──┼───┼────┼─────┼────┼───┤
│1   │95年1 │新竹市中│調查筆錄（│應告知事│簽名及│
│    │月9日 │山路300 │95年偵字85│項欄受訊│指印各│
│    │下午7 │號（新竹│7號卷第24 │問人項  │1枚   │
│    │時15分│市警察局│頁）      │        │      │
│    │許    │第一分局│          ├────┼───┤
│    │      │西門派出│          │簽名捺印│簽名及│
│    │      │所內）  │          │項下    │指印各│
│    │      │        │          │        │1枚   │
│    │      │        │          │        │      │
│    │      │        │          ├────┼───┤
│    │      │        │          │受詢問人│簽名指│
│    │      │        │          │欄      │印各1 │
│    │      │        │          │        │枚    │
│    │      │        │          │        │      │
├──┼───┼────┼─────┼────┼───┤
│2   │95年1 │同    上│調查筆錄（│應告知事│簽名、│
│    │月10日│        │95年偵字85│項欄受訊│指印各│
│    │下午1 │        │7號卷第25 │問人項  │1枚   │
│    │時05分│        │至26頁）  │        │      │
│    │許    │        │          ├────┼───┤
│    │      │        │          │該筆錄頁│指印共│
│    │      │        │          │次間之騎│3枚   │
│    │      │        │          │縫處    │      │
│    │      │        │          │        │      │
│    │      │        │          ├────┼───┤
│    │      │        │          │受詢問人│簽名、│
│    │      │        │          │欄      │指印各│
│    │      │        │          │        │1枚   │
│    │      │        │          │        │      │
├──┼───┼────┼─────┼────┼───┤
│3   │95年1 │同    上│新竹市警察│在場人項│簽名、│
│    │月9日 │        │局第一分局│下      │指印各│
│    │下午6 │        │搜索筆錄（│        │1枚   │
│    │時50分│        │影本見95年│        │      │
│    │許    │        │偵字857號 │        │      │
│    │      │        │卷第30頁）│        │      │
│    │      │        │          │        │      │
├──┼───┼────┼─────┼────┼───┤
│4   │95年1 │同    上│口卡片（影│        │簽名、│
│    │月9日 │        │本見95年偵│        │指印各│
│    │下午6 │        │字857號卷 │        │1枚   │
│    │時50分│        │第34頁）  │        │      │
│    │許    │        │          │        │      │
│    │      │        │          │        │      │
├──┼───┼────┼─────┼────┼───┤
│5   │95年1 │同    上│權利告知書│被告知人│簽名、│
│    │月9日 │        │）（影本見│項下    │指印各│
│    │下午6 │        │95年偵字第│        │1枚   │
│    │時40分│        │857號卷第 │        │      │
│    │許    │        │39頁）    │        │      │
│    │      │        │          │        │      │
├──┼───┼────┼─────┼────┼───┤
│6   │95年1 │同    上│新竹市警察│被通知人│簽名、│
│    │月9日 │        │局第一分局│簽章欄  │指印各│
│    │下午6 │        │通知（逮捕│        │1枚   │
│    │時30分│        │通知書）（│        │      │
│    │許    │        │影本見95年│        │      │
│    │      │        │偵字第857 │        │      │
│    │      │        │號卷第41頁│        │      │
│    │      │        │）        │        │      │
├──┼───┼────┼─────┼────┼───┤
│7   │95年1 │同    上│新竹市警察│被通知人│簽名、│
│    │月9日 │        │局第一分局│簽章欄  │指印各│
│    │下午6 │        │通知（逮捕│        │1枚   │
│    │時30分│        │通知書）（│        │      │
│    │許    │        │影本見95年│        │      │
│    │      │        │偵字第857 │        │      │
│    │      │        │號卷第43頁│        │      │
│    │      │        │）        │        │      │
├──┴───┴────┴─────┴────┴───┤
│合計：簽名10枚、指印13枚，共23枚。                  │
└──────────────────────────┘
附錄本案論罪科刑法條：
中華民國刑法第210條(偽造變造私文書罪)
偽造、變造私文書，足以生損害於公眾或他人者，處 5 年以下有
期徒刑。
中華民國刑法第216條(行使偽造變造或登載不實之文書罪)
行使第 210 條至第 215 條之文書者，依偽造、變造文書或登載
不實事項或使登載不實事項之規定處斷。


司法院資訊處製作；財團法人民間司法改革基金會備份。
